【裁判字號】    98,交聲,147
【裁判日期】    981002
【裁判案由】    違反道路交通管理處罰條例聲明異議
【裁判全文】
臺灣雲林地方法院交通事件裁定         98年度交聲字第147號
移送機關即
原處分機關  交通部公路總局嘉義區監理所雲林監理站
異  議  人
即受處分人  甲○○
                      之7
上列異議人因違反道路交通管理處罰條例案件，對於交通部公路
總局嘉義區監理所雲林監理站民國98年8 月20日所為之裁決處分
（原處分案號：雲監裁字第裁72-DB0000000號），聲明異議，本
院裁定如下：
    主  文
原處分撤銷。
甲○○不罰。
    理  由
一、原處分意旨略以：異議人甲○○所之車牌號碼F9-723號自用
    小客車（下稱本案自小客車），於民國97年12月08日凌晨05
    時30分許，因駕車行經桃園縣八德市○○路往建國路左轉時
    闖紅燈，遭桃園縣警察局八德分局員警製單舉發，嗣經原處
    分機關以異議人違規事實屬實，異議人復未於應到案日期內
    繳納罰鍰，遂於98年07月31日開具雲監裁字第裁72-DB00000
    00號裁決書，依道路交通管理處罰條例第53條第1 項規定，
    裁處異議人罰鍰新臺幣（下同）5,400 元，惟該裁決書所裁
    處罰主文「罰鍰新臺幣5,400 元整」有誤，故原處分機關撤
    銷上揭裁決，於98年08月20日重新掣開裁決書，裁處異議人
    罰鍰新臺幣3,600 元，並記違規點數3 點。
二、聲明異議意旨略以：異議人即受處分人甲○○當日自桃園縣
    八德市○○路往建國路行駛，路口號誌為綠燈，其時建國路
    上有大客車要轉入新興路，且有另一貨車闖紅燈，故異議人
    等待闖紅燈之貨車經過後，才左轉建國路行駛，該貨車經過
    路口後為員警攔下，嗣貨車往路邊停靠時，因異議人行駛本
    案自小客車在該貨車之後，亦為員警攔下指示停靠，該名員
    警未說明理由，即要求異議人交出證件，許久未有回應，異
    議人方下車詢問，才看到員警正在開罰單，異議人問員警現
    在情形為何，該名員警方說是另一員警認為異議人闖紅燈才
    開罰單（該名員警沒看到），幾經解釋，員警說明可能是時
    間差上之眼誤疏失，無奈罰單已開無法更改，叫異議人申訴
    ，並說明情況，造成不便，很抱歉。異議人於申訴之後，卻
    等到裁決罰緩，對此莫須有之裁決罰緩，無法認同且不服，
    爰依法聲明異議。
三、按法院受理交通事件，準用刑事訴訟法之規定，道路交通管
    理處罰條例第89條前段定有明文。準此，刑事訴訟法就犯罪
    證據之相關規定，於性質上與行政秩序罰之交通違規裁罰本
    旨不相抵觸之範圍內，本院自仍得依法適用。又依刑事訴訟
    法第154 條第2 項規定，犯罪事實應依證據認定之，無證據
    不得認定犯罪事實；而認定犯罪事實所憑之證據，雖不以直
    接證據為限，間接證據亦包括在內，然而無論直接證據或間
    接證據，其為訴訟上之證明，須於通常一般之人均不致有所
    懷疑，而得確信其為真實之程度者，始得據為有罪之認定，
    倘其證明尚未達此一程度，而有合理之懷疑存在，無從得到
    犯罪事實存在之確信時，即應由法院為諭知被告無罪之判決
    （最高法院76年台上字第4986號判例參照）。此一證明力原
    則，於法院審認交通管理處罰條例案件之違規事實存否時，
    當有其適用。
四、本院之判斷：
    本件原處分機關認異議人涉有上開交通違規行為，僅有桃園
    縣政府警察局八德分局舉發員警鄭貴隆所開立之桃園縣警察
    局舉發違反道路交通管理事件通知單1 紙（下稱本案舉發單
    ）為據。然訊據異議人坦承於上開時地駕駛本案自小客車於
    桃園縣八德市○○路左轉往建國路行駛，於建國路上遭警攔
    停等事實，惟堅詞否認有何闖越紅燈之行為。經查：
(一)、證人鄭貴隆即舉發單製發員警（任職於桃園縣警察局八德分
    局）於本院審理時證稱：97年12月08日凌晨04至06時執行巡
    邏勤務的時候，在新興建國路口盤查，當時我跟學長吳照文
    在路邊定點攔查，看到一小貨車先開過，緊接著就是異議人
    的車子也跟上來，然後學長吳照文去攔查，指揮要這2 車靠
    邊停車，我學長吳照文在第1 輛車那邊製單，我就在第2 輛
    車那邊拿行照、駕照，直接製單等語（參本院卷第13頁反面
    ），鄭貴隆並當庭繪製相關位置之現場圖1 紙附卷（參本院
    卷第19頁）。然經本院訊問有無目擊異議人闖紅燈直行之違
    規情事，證人鄭貴隆證稱：「他跟著那臺貨車直行。」「跟
    在他後面。」「我看到第2 臺就是跟著後面而已，因為是吳
    照文攔的。」（參本院卷第14頁、第15頁）由上可見，異議
    人之車輛係跟著其前方闖紅燈直行之車輛一併遭員警吳照文
    攔停，值勤員警鄭貴隆對於異議人是否闖紅燈一節，並不清
    楚。而本案發生於凌晨05時30分許，衡情當時人車稀少，視
    線上應無何障礙，若異議人真闖紅燈，值勤員警鄭貴隆不難
    目擊此事，然鄭貴隆仍不清楚異議人闖紅燈之事實，則異議
    人是否闖紅燈違規，缺乏直接證據可憑，當屬可疑。
(二)、證人鄭貴隆又證稱：因為那是一個彎道，也不是很正的T字
    路口，是一個圓弧；新興路口到我們攔停的位置大概有1 百
    公尺；因為我們那時候都注意建國路直行的車，沒有注意新
    興路那邊有沒有左邊過來；我們攔停的位置是一線道，往前
    幾公尺是二線道；車子到攔停位置前就不可能併行了，一定
    是前後駕駛等語（參本院卷第14頁、第16至17頁）。核與鄭
    貴隆所繪現場圖相符，亦與異議人所述新興路口左轉建國路
    之情形相合。既然鄭貴隆值勤地點之車道乃一線道，2 臺以
    上車輛駛近值勤地點，自然形成前後跟行之狀態，自當不能
    僅憑異議人車輛跟在前方闖紅燈車輛之後，即否定異議人所
    指其係新興路綠燈左轉建國路直行，逕推定此時前後跟行之
    車輛均係闖建國路口紅燈直行而來，從而，難認異議人所辯
    其係新興路口綠燈左轉一事為虛妄。此外，原處分機關於97
    年12月17日以嘉監雲字第0972106403號函向舉發單位（即桃
    園縣警察局八德分局）要求查明，惟八德分局迄未函復原處
    分機關，原處分機關僅憑本案舉發單作為裁罰依據，別無其
    他證據資料可供參佐，自難認異議人違規事證明確。
五、綜上所述，本件證據資料不能使本院確信異議人有如舉發單
    上所指闖紅燈之違規事實，異議人抗辯原處分不當，其不應
    受罰，為有理由，本院自應將原處分撤銷，並諭知異議人不
    罰。
六、依道路交通案件處理辦法第20條，裁定如主文。
中    華    民    國    98    年    10    月    2     日
                  刑事第五庭    法  官  侯廷昌
以上正本證明與原本無異。
如不服本裁定，應於裁定送達後5 日內向本院提出抗告狀（須附
繕本）。
                                書記官  李達成
中    華    民    國    98    年    10    月    2     日


司法院資訊處製作；財團法人民間司法改革基金會備份。
